臺灣臺北地方法院刑事判決　　　　　　　　　　　　九十一年度交易字第二七三號
　　公　訴　人　臺灣臺北地方法院檢察署檢察官
　　被　　　告　甲○○　男　二.
　　被　　　告　乙○○　男　二.
右列被告因公共危險等案件，經檢察官提起公訴（九十一年度偵字第二四三六號），
本院判決如左：
    主  文
甲○○服用酒類，不能安全駕駛交通工具而駕駛，處罰金貳萬伍仟元，如易服勞役，
以參佰元折算壹日。
乙○○意圖使犯人隱避而頂替，處有期徒刑貳月，如易科罰金，以參佰元折算壹日。
甲○○被訴傷害部分公訴不受理。
    事  實
一、甲○○與乙○○為兄弟，甲○○前於民國九十年月間因酒醉駕車之公共危險案件
    ，經本院於九十年十一月二十八日判處罰金貳萬元，業於同年十二月二十一日確
    定（甫於九十一年二月二十五日繳清罰金執畢），仍不知悔改，復於九十一年一
    月二十三日清晨五時許，在台北市○○街二十六號漂亮帝國ＫＴＶ內服用酒類啤
    酒，已達輕度協調功能降低而不能安全駕駛動力交通工具之程度，猶駕駛動力交
    通工具即車號Ｐ七－七一四八號自小客車上路，沿台北縣新店市○○○○道路往
    板橋方向行駛獨自返家，於同日上午八時五十分許行至環河快速道路與新店市○○路設有燈光號誌之交岔路口時，本應注意汽車行駛至交岔路口，行進應遵守燈
    光號誌之指示，詎其因不勝酒力，疏未注意該路口號誌適為紅燈即繼續前行，致
    所駕駛之汽車車頭撞擊前方由丁○○駕駛、正停等紅燈之車號五Ｎ－七九二二號
    自用小客車車尾，肇事後，甲○○佯稱願意賠償丁○○之車損，偕同丁○○至附
    近之新店市碧潭風景區東岸停車場洽談和解事宜，詎抵達該停車場後，甲○○竟
    基於傷害犯意，自車上取出球棒毆打丁○○，使丁○○受有兩側肘部及左肩挫傷
    、合併左尺骨近端骨折等傷害（傷害部分業據丁○○於本院審理時撤回告訴，詳
    後述）。嗣丁○○報警處理，乙○○明知於前開時、地酒醉駕車肇事者為甲○○
    ，竟為求脫免甲○○之醉態駕駛公共危險罪責，意圖使甲○○隱避，於同日中午
    十二時三十分（起訴書誤載為同日上午十時三十分，應予更正）至台北縣政府警
    察局新店分局江陵派出所，向警表示其方為當日稍早駕車肇事之人而頂替甲○○
    ，甲○○亦到警局製作談話筆錄，經警施以酒測，測得其呼氣所含酒精濃度達每
    公升零點四四毫克。
二、案經丁○○訴由台北縣政府警察局新店分局報請臺灣臺北地方法院檢察署檢察官
    偵查起訴。
        理      由
壹、有罪部分－
  一、訊據被告甲○○，對於其有前開酒醉駕車犯行已供承不諱，並有酒測單、汽車
      駕駛人酒後生理協調平衡檢測紀錄卡等件附卷足憑。按一般行為人飲酒後如其
      呼氣酒精濃度達於每公升零點二五毫克，即有輕度協調功能降低之輕度中毒症
      狀；呼氣酒精濃度達每公升零點五毫克時，即有反應較慢、感覺減低、影響駕
      駛之輕到中度之中毒症狀；如其呼氣酒精濃度達於每公升零點七五毫克時，則
      有思考改變、個性行為改變之輕到中度之中毒症狀；如其呼氣酒精濃度達到每
      公升一毫克時，更有步態不穩、噁心嘔吐及精神混惑不清等中度中毒症狀，有
      行政院國軍退除役官兵輔導委員會臺北榮民總醫院八十八年八月五日 (八八）
      北總內字第二六八六八號函影本壹紙附卷可稽，且行為人飲酒後其其呼氣中酒
      精濃度如達每公升零點四毫克時，其肇事率為一般未飲酒者之六倍，亦有中央
      警察大學交通學系暨交通管理研究所教授蔡志中之研究報告影本壹紙在卷可憑
      。被告甲○○於警方查獲時，測得其呼氣中酒精濃度達每公升零點四四毫克，
      有酒測單附卷足憑，已有協調功能降低之輕度中毒症狀，業達不能安全駕駛動
      力交通工具之程度；且其因酒後反應及判斷能力下降，而駕車不慎追撞丁○○
      駕駛之汽車後保險桿，益證其於酒後已不能安全駕車，而被告於酒後確有駕車
      之事實，業如前述，是以其於飲用酒類後，已達不能安全駕駛動力交通工具而
      仍然駕駛之犯行，堪予認定。
  二、另訊據被告乙○○，對於右揭犯罪事實業於本院審理時坦承不諱，核與告訴人
      丁○○之指訴及證人丙○○之證述內容相符，並有道路交通事故調查報告表、
      道路交通事故補充資料表、照片十四幀、台北縣警察局新店分局交通事故分析
      研判表、天主教耕莘醫院出具之診斷書、法務部調查局九十一年三月二十一日
      調科參字第○九一○○一二六二八○號測謊報告書、遠傳電信股份有限公司、
      和信電訊股份有限公司、中華電信股份有限公司檢送到院之行動電話通聯紀錄
      等件在卷可稽。綜合上開各項事證，足以認定被告甲○○方為當日駕車肇事之
      人，被告乙○○為隱避被告甲○○酒醉駕車之犯行，於警詢、偵查程序中，一
      再供陳其方為駕車肇事者，其有前開頂替犯行，亦堪認定，應依法論科。
  三、核被告甲○○、乙○○所為，係分別觸犯刑法第一百八十五條之三醉態駕駛罪
      及同法第一百六十四條第二項頂替罪。被告乙○○為甲○○之弟，為三親等血
      親，被告乙○○為隱避甲○○之犯行而犯刑法第一百六十四條第二項之罪，應
      依同法第一百六十七條規定減輕其刑。爰審酌被告二人之犯罪手段、所生危害
      、智識程度及二人事後坦承犯行，已知悔悟，犯後態度堪稱良好等各項情狀，
      分別量處如主文所示之刑，並諭知易服勞役、易科罰金之折算標準，以示懲儆
      。
貳、不受理部分－即被告甲○○被訴傷害部分：
  一、公訴意旨略以：被告甲○○有前述故意傷害行為，致告訴人丁○○受有如事實
      欄所載傷害等語，因認被告甲○○另涉有刑法第二百七十七條第一項之傷害罪
      嫌。
  二、按告訴乃論之罪，告訴人於第一審辯論終結前得撤回其告訴，又告訴經撤回者
      ，應諭知不受理之判決，刑事訴訟法第二百三十八條第一項、第三百零三條第
      三款定有明文。
  三、查本件告訴人丁○○告訴被告甲○○傷害案件，起訴書認被告甲○○此部分之
      行為係犯刑法第二百七十七條第一項之罪，依同法第二百八十七條前段之規定
      ，須告訴乃論。茲告訴人丁○○因已與被告甲○○成立調解而撤回告訴，有調
      解筆錄及撤回告訴狀在卷可參，依照上開說明，本件就被告甲○○被訴傷害部
      分，爰依法諭知公訴不受理之判決。
據上論斷，依刑事訴訟法第二百九十九條第一項前段、第三百零三條第三款，刑法第
一百八十五條之三、第一百六十四條第二項、第一百六十七條、第四十二條第二項、
第四十一條第一項前段、罰金罰鍰提高標準條例第一條前段、第二條，判決如主文。
本案經檢察官戴東麗到庭執行職務
中      華      民      國      九十一    年    十二    月    三十一    日
                                      臺灣臺北地方法院交通法庭
                                          法  官  陳婷玉
右正本證明與原本無異。
如不服本判決，應於判決送達後十日內，向本院提出上訴狀。
                                          書記官  陳弘文
中      華      民      國      九十二    年    一      月    七        日
附錄本案所犯法條全文
刑法第一百八十五條之三（服用藥物駕駛交通工具罪）
服用毒品、麻醉藥品、酒類或其他相類之物，不能安全駕駛動力交通工具而駕駛者，
處一年以下有期徒刑、拘役或三萬元以下罰金。
刑法第一百六十四條
藏匿犯人或依法逮捕拘禁之脫逃人或使之隱避者，處二年以下有期徒刑、拘役或五百
元以下罰金。
意圖犯前項之罪而頂替者，亦同。
刑法第一百六十七條
配偶、五親等內之血親或三親等內之姻親，圖利犯人或依法逮捕拘禁之脫逃人，而犯
第一百六十四條或第一百六十五條之罪者，減輕或免除其刑。
